【裁判字號】    95,再易,12
【裁判日期】    950327
【裁判案由】    再審之訴
【裁判全文】
臺灣臺北地方法院民事判決              95年度再易字第12號
再審原告    乙○○
再審被告    甲○○
上列當事人間請求給付酬金事件，再審原告對於本院民國95 年2
月16日94年度簡上字第222號確定判決提起再審之訴，本院判決
如下：
    主  文
再審之訴駁回。
再審訴訟費用由再審原告負擔。
    理  由
一、再審原告主張：再審被告業已自承其應給付再審原告佣金，
    依民事訴訟法第279條之規定，再審原告無庸舉證，且依民
    法第566條之規定，居間成功本應給付佣金，詎本院93年度
    北簡字第8622號及本院94年度簡上字第222號確定判決（下
    稱原確定判決）竟認再審原告未舉證證明兩造間有居間契約
    關係存在及有約定居間報酬等事實，顯然違背民事訴訟法第
    279條及民法第566條之規定，而有民事訴訟法第496條第1項
    第1款規定適用法規顯有錯誤之再審事由。又訴外人殷耀鈞
    於民國93年4月9日之親筆信函業經再審被告自認為真實，而
    訴外人鍾清三於72年11月18日所書立之證明書，係鍾清三親
    筆書寫，且其上之筆跡，核與鍾清三於90年5月24日出具且
    為再審被告不爭執其真正之收據上之筆跡相同，由此足證前
    揭證明書為真正。而殷耀鈞書寫之信函與鍾清三書寫之證明
    書，已足證明再審被告應按其所收取之律師酬金新台幣（下
    同）1,082,021元之20%即216,404元給付再審原告。且前開
    信函及證明書均屬私文書，並經本人簽名蓋章，依民法第
    358條之規定，應推定為真正，況再審被告亦自認該等文書
    之真正，然原確定判決竟不採該等文書為判決之基礎，有違
    民事訴訟法第279條、第358條之規定，而有民事訴訟法第
    496條第1項第1款規定適用法規顯有錯誤之再審事由等語，
    並聲明：（一）原確定判決廢棄。（二）上廢棄部分，再審
    被告應給付再審原告216,404元，及自起訴狀繕本送達之翌
    日起至清償日止按年息5%計算之利息。
二、按民事訴訟法第496條第1項第1款所謂適用法規顯有錯誤，
    係指原確定判決就其取捨證據所確定之事實適用法規有錯誤
    而言，不包括認定事實不當，亦不包括漏未斟酌證據及認定
    事實錯誤之情形在內，最高法院63年台上字第880號判例足
    資參照。經查，本件再審原告雖以前開事由，主張原確定判
    決違反民事訴訟法第279條、第358條及民法第566條之規定
    云云，然再審被告並未自認兩造間有居間契約關係存在及有
    約定居間報酬等事實（參本院93年度北簡字第8622號卷第14
    8頁）。且再審被告僅是不爭執殷耀鈞於93年4月9日書寫之
    信函之形式上真正，但否認該信函足以證明兩造間有為前開
    約定之事實（參本院93年度北簡字第8622號卷第148頁）。
    至於鍾清三所書立之證明書，再審被告乃否認其形式上真正
    （參再審被告於95年1月19日本院94年度簡上字第222號給付
    酬金事件所提出之言詞辯論狀第2頁），而兩造就此部分均
    陳明不再傳訊鍾清三作證（參本院94年度簡上字第222號給
    付酬金事件94年10月5日準備程序筆錄），且再審原告復未
    舉證證明該證明書上之簽章係鍾清三親自為之，或與鍾清三
    於90年5月24日出具之收據上之簽章相同，是原確定判決以
    再審原告未舉證證明兩造間有居間契約關係存在及有約定居
    間報酬等事實為由，而駁回再審原告之請求，並無違誤。至
    原確定判決是否有漏未斟酌證據及認定事實錯誤之情形，揆
    諸前揭說明，尚不屬民事訴訟法第496條第1項第1款適用法
    規顯有錯誤之再審事由。
三、綜上所述，原確定判決並無民事訴訟法第496條第1項第1款
    之再審事由，再審原告執上開理由提起本件再審之訴，顯無
    理由，爰依同法第502條第2項之規定，不經言詞辯論，逕以
    判決駁回。
四、據上論結，本件再審之訴為無理由，爰依民事訴訟法第502
    條第2項、第78條，判決如主文。
中    華    民    國    95    年    3     月    27    日
                  民事第五庭審判長法  官  翁昭蓉
                                  法  官  林鳳珠
                                  法  官  林秀圓
以上正本係照原本作成
本判決不得上訴
中    華    民    國    95    年    3     月    27    日
                                  書記官  林蓮女


司法院資訊處製作；財團法人民間司法改革基金會備份。
